【裁判字號】    90,訴,2
【裁判日期】    900824
【裁判案由】    侵權行為損害賠償
【裁判全文】
臺灣花蓮地方法院民事判決  九十年度訴字第二號
    原      告  丁○○
                丙○○
    兼右二人法  乙○○
    被      告  甲○○
右當事人間因傷害案件提起附帶民事訴訟請求侵權行為損害賠償事件（八十八年度附
民字第四二號），經本院刑事庭裁定移送，本院判決如左：
    主      文
被告應給付原告丁○○、丙○○、乙○○新台幣貳萬元，及自民國八十八年八月七日
起至清償日止，按年息百分之五計算之利息。
被告應給付原告丁○○新台幣貳萬元，及自民國八十八年八月七日起至清償日止，按
年息百分之五計算之利息。
原告其餘之訴駁回。
訴訟費用由被告負擔百分之七；餘由原告丁○○、丙○○、乙○○負擔。
    事      實
甲、原告方面：
  一、聲明：
    (一)被告應連帶給付原告丁○○、丙○○、乙○○新台幣（下同）五十二萬元，及
      自本件訴狀繕本送達翌日起至清償日止，按年息百分之五計算之利息。
    (二)被告應連帶給付原告丁○○五萬元，及自本件訴狀繕本送達翌日起至清償日止
      ，按年息百分之五計算之利息。
  二、陳述：
    （一）緣被告周保興（已於九十年一月十日死亡）、甲○○父子二人於八十七年
          十月二十三日上午六時許，至花蓮縣花蓮市○○路四十五號龐子聖（即原
          告丁○○、丙○○之父、原告乙○○之夫）住處討債未果，竟共同基於傷
          害之故意，分持菜刀及鋁棒毆打龐子聖及原告丁○○，致龐子聖受有左前
          臂挫傷、背部挫傷及右中指擦傷，原告丁○○則受有左側頭皮五×五公分
          血腫、前胸四×三公分瘀血之傷害，被告二人業經鈞院以八十八年度易字
          第三七二號刑事判決判處傷害罪刑在案。龐子聖本得依民法第一百八十四
          條第一項前段、第一百八十五條第一項及第一百九十五條第一項前段之規
          定，向被告二人請求連帶給付因前開傷害所支出之醫療費用二萬元，及非
          財產上之損害賠償五十萬元，惟龐子聖嗣於八十七年十一月十五日死亡，
          原告三人為龐子聖之第一順位法定繼承人，自得依民法第一千一百四十八
          條之規定，繼承其損害賠償請求權，訴請判決如聲明第一項所示。原告丁○○正值青春，無故遭受池魚之殃受有前開傷害，自得依民法第一百八十
          四條第一項前段、第一百九十五條第一項前段之規定，請求被告連帶給付
          五萬元之非財產上損害賠償，並訴請判決如聲明第二項所示。
    （二）龐子聖之死亡應與被告二人之前開傷害行為有關，被告自應對龐子聖之遺
          屬即原告三人負責。
  三、證據：提出戶籍謄本並引用本院八十八年度易字第三七二號刑事判決所採用之
      證據。
乙、被告部分：
  一、聲明：駁回原告之訴。
  二、陳述：龐子聖及原告丁○○固於前揭時地遭受上開傷害，但原告丁○○所受之
      傷甚為輕微，應係不可抗力所致，至龐子聖因受傷害所支出之醫藥費應不超過
      三萬元，被告願給付該三萬元之醫藥費。但龐子聖之死亡非被告之行為所致，
      原告所述並非實情。
    理      由
一、周保興原為本件被告，惟其業於九十年一月十日死亡，依民事訴訟法第一百六十
    八條之規定為當然停止訴訟，本院依職權調查之結果，被告甲○○為周保興之唯
    一法定繼承人，爰於九十年八月十日依同法第一百七十八條之規定，依職權以裁
    定命被告甲○○就周保興於本件被訴部分續行訴訟，合先敘明。
二、本件原告主張被告及周保興於前開時地傷害龐子聖及原告丁○○之情，業據被告
    甲○○於警訊、檢察官偵查中及本院前開刑事案件審理中陳述綦詳，核與被害人
    龐子盛及本件原告丁○○指述之情節相符，並經當場目擊之原告丙○○證述明確
    ，復有診斷證明書二紙附於檢察官偵查卷宗可按，本院亦依此認定被告及周保興
    觸犯傷害罪，並判處被告有期徒刑確定（此部分刑案嗣經上訴，台灣高等法院花
    蓮分院九十年上易字第六號刑事判決，除因周保興死亡撤銷原判決改諭知不受理
    外，就甲○○部分則維持原判決），是此部分事實，堪以認定。
三、惟原告主張彼等依前開侵權行為及繼承之法律關係，請求被告應連帶給付：(一)龐
    子聖因受傷所支出之醫療費二萬元；(二)龐子聖因傷所受精神上之痛苦，應得之慰
    撫金五十萬元；(三)原告丁○○因傷所受精神上之痛苦，應得之慰撫金五萬元，得
    否准許？爰分述如下：
  (一)龐子聖因受傷所支出之醫療費二萬元部分：被告就原告此部分主張業已表示「願
    給付三萬元醫藥費」，應視同自認，應予准許。
  (二)龐子聖應得之慰撫金五十萬元部分：按繼承人自繼承開始時，除民法另有規定外
    ，承受被繼承人財產上之一切權利義務，但權利義務專屬於被繼承人本身者，不
    在此限，民法第一千一百四十八條定有明文。同法第一百九十五條第二項前段復
    明定因受侵權行為所受之非財產上損害請求權，不得讓與或繼承。本件龐子聖可
    得之慰撫金係專屬於其個人，揆諸上開規定，自不得為繼承之標的，原告就此部
    分之請求，與法未合，即無從准許。
  (三)原告丁○○應得之慰撫金五萬元部分：核諸原告丁○○所受之傷害為左側頭皮五
    ×五公分血腫、前胸四×三公分瘀血，其皮肉所受之痛苦及因此傷害心理上所受
    之驚嚇及憤怒等情，本院認其請求於二萬元之範圍內為適當，應予准許，逾此部
    分之請求，即屬無據，應予駁回。
  (四)周保興原雖為被告，但嗣已死亡，其訴訟上之地位及其實體上之權利義務關係併
    由被告甲○○承受，是本件債務人歸併為一人，即不復有連帶債務之問題，原告
    仍為連帶給付之請求，即有未合，不應允准。
四、至原告主張龐子聖之死亡應與被告二人之前開傷害行為有關，被告自應對龐子聖
    之遺屬即原告三人負責等情，業為被告所否認。且法務部法醫研究所就龐子聖遺
    體解剖之結果，認為龐子聖右側大胸有陳舊性硬腦膜血腫死亡，乃自發性腦內出
    血所致，有該所八七法醫所醫鑑字第一一五八鑑定書乙份附於上開本院刑事卷宗
    可稽，是由此份鑑定書可知龐子聖之死因與被告之傷害行為間應無相當因果關係
    。嗣於刑事第一審審判中，本院復將全卷送請國立台灣大學醫學院法醫學科鑑定
    結果，認為龐子聖死因為外傷性顱腦部損傷，造成右額、顳、頂部慢性硬腦膜下
    血腫，引發腦水腫及繼發性橋腦兩側出血，導致昏迷死亡，其死亡原因為頭部外
    傷，形成時間應在死亡前十八至二十六天之間，有該院八十八年十一月十一日（
    八八）醫秘字第一七八五號函所附之法醫學諮詢回覆書乙份在上開刑事卷可稽。
    雖此份鑑定結果認龐子聖之腦部受損係外傷出血，但龐子聖於被毆後，相隔二十
    三天始死亡，其間龐子聖曾因該被毆事件前往醫院驗傷並據以向檢察官告訴，據
    其被毆當日下午向檢察官告訴之內容及十一月五日出庭應訊時之指述內容，均無
    隻字片語，敘及被毆當時頭部曾遭毆打之事實，且觀其被毆當日前往省立花蓮醫
    院驗傷結果，身體亦僅受「左前臂挫傷、背部挫傷及右中指擦傷」之傷害，上開
    相關證據業經本院調閱上開刑事案件卷宗查核甚明，仍難遽認原告陳稱龐子聖頭
    部遭被告毆打而受傷之事實存在。準此，原告主張被告因龐子聖死亡應對原告負
    損害賠償責任云云，即無從採取。
五、綜上所述，周保興及被告甲○○於前開時地傷害龐子聖及原告丁○○，嗣龐子聖
    及周保興均已死亡，原告三人依據民法第一百八十四條第一項前段、第一千一百
    四十八條之規定請求醫藥費二萬元，及原告丁○○依據民法第一百八十四條第一
    項前段、第一百九十五條第一項前段之規定請求其所受之非財產上損害賠償於二
    萬元之範圍內，以及均自八十八年八月七日（即本件訴狀繕本送達翌日）起至清
    償日止，按年息百分之五計算之遲延法定利息之部分，即為正當，應予許可。逾
    此部分之請求，為無理由，應予駁回。
六、據上論結，本件原告之訴為一部有理由，一部無理由，依民事訴訟法第七十九條
    但書、第八十五條第一項前段、第三百九十條第二項判決如主文。
中      華      民      國    九十      年      八      月    二十四    日
                                        臺灣花蓮地方法院民事庭
~B法      官  郝燮戈
右為正本，係照原本作成。
如對本判決不服，應於送達後廿日內，向本院提出上訴狀（應抄附繕本）。
~B法院書記官  周秀香
中      華      民      國    九十      年      八      月    二十七    日


司法院資訊處製作；財團法人民間司法改革基金會備份。
